【裁判字號】    89,上訴,238
【裁判日期】    890330
【裁判案由】    殺人未遂等
【裁判全文】
臺灣高等法院刑事判決                  八十九年度上訴字第二三八號
    上  訴  人
    即  被  告  丙○○
    燈定辯護人  本院甲○辯護人
右上訴人，因殺人未遂等案件，不服臺灣士林地方法院，八十八年度訴字第二八八號
，中華民國八十八年十一月四日第一審判決（起訴案號：臺灣士林地方法院檢察署八
十年度偵緝字第八九號）提起上訴，本院判決如左：
    主      文
原判決撤銷。
丙○○共同傷害人之身體，處有期刑壹年拾月。
    事      實
一、丙○○有過失致死、恐嚇、槍砲、妨害兵役等前科。其於民國八十一年、八十二
    年，因分別違反麻醉藥品管理條例、藥事法案件，經法院分別判處有期徒刑八月
    、一年六月，應執行有期徒刑二年，緩刑五年；嗣於八十二年又因犯恐嚇罪，經
    法院判處有期徒刑五月，前案經撤銷緩刑，定應執行之刑為二年四月，刑期自八
    十七年十二月十五日起算，於八十五年七月二十三日縮短刑期假釋出監（於八十
    九年十月二十四日縮刑期滿）；其另於八十二年因分別違反麻醉藥品管理條例、
    肅清煙毒條例案件，經台灣板橋地方法院分別判處有期徒刑八月、七月，應執行
    有期徒刑一年，又於八十二年因施用毒品案件，經台灣板橋地方法院判處有期徒
    刑三年二月，與前案定應執行之刑為四年二月，刑期自八十三年十月十七日起算
    ，於八十五年七月二十三日縮短刑期假釋出監，於八十七年十二月十四日執行完
    畢（均不構成累犯）。
二、丙○○於假釋期間仍不知悔改，因債務糾葛而與乙○○○結怨，於八十七年六月
    六日下午四時許，在台北市○○區○○路三百七十一巷十一號前，與蘇定雄（另
    案審理）及不詳姓名、年籍之成年男子二名，適遇乙○○○，復因借貸金錢乙事
    發生爭執，竟共同基於傷害乙○○○之犯意聯絡，由蘇定雄持不詳姓名之人所有
    之長刀一把，另丙○○及另一不詳姓名、年籍之成年男子分持就地拾取之鐵棍及
    木棒，而與另一不詳姓名、年籍之成年男子共同揮砍乙○○○之身體，經乙○○
    ○閃避，致乙○○○受有上唇裂傷三×一×一公分、右手食指裂傷四×三×一公
    分、三×二×一公分之傷害。
三、案經乙○○○訴由台北市政府警察局內湖分局移送台灣士林地方法院檢察署檢察
    官偵查起訴。
    理      由
一、訊據上訴人即被告丙○○供承與告訴人乙○○○有債務糾葛，有於右揭時地與蘇
    定雄及另不詳姓名、年籍之成年男子二名，分持長刀、鐵棍及木棒等物揮打告訴
    人乙○○○，致使告訴人受有上述傷害之事實，此並據告訴人乙○○○指訴綦詳
    在卷，而告訴人受有上述傷害，亦有台北市忠孝醫院驗傷診斷書及該院八十八年
    九月九日忠醫歷字第八八六○五九七六○○號函在卷可稽，證人蘇定雄於原審法
    院審理時證稱於前揭時地有看見被告要找告訴人麻煩，且手持之金屬物云云（見
    原審八十八年八月二十五日訊問筆錄），至蘇定雄證稱其未砍傷告訴人云云，惟
    此與被告及告訴人所供不符，顯係圖卸刑責之詞，自非可採。綜上，被告犯行，
    事證明確，洵堪認定。
二、核被告所為，係犯刑法第二百七十七條第一項之傷害罪。公訴意旨認被告手持武
    士刀，蘇定雄手持掃刀及一不詳姓名男子手持長刀一把，共同砍向告訴人乙○○
    ○之頭部及臉部，認其有殺人故意，應依刑法第二百七十一條第二項、第一項之
    殺人未遂罪處斷。惟查本案並無何兇器查扣，除依被告及告訴人指述蘇定雄當時
    手持刀器可資認定外，並無何積極證據足資認定被告當時手持武士刀揮砍告訴人
    ，而查被告夥同蘇定雄等人分持長刀、鐵棍及木棒等兇器砍傷告訴人，依告訴人
    年近六十歲之人（二十八年八月十六日生），雙方實力相差懸殊，苟被告等人有
    欲置告訴人於死之意，告訴人當非僅受上述傷害，至若依公訴意旨指訴被告等人
    持刀共同砍向告訴人之頭部及臉部，告訴人當非僅上唇及手臂受傷，是公訴意旨
    指訴被告等人持刀均朝告訴人頭部及臉部揮砍，顯非事實。另查案發時間為下午
    四時，地點為台北市○○區○○路三七一巷十二號前，尚非屬人車稀少之時地，
    果被告有殺人之犯意，當不會擇此時間、地點行兇，並讓告訴人逃逸，且查被告
    等所持以行兇之兇器，均係就地拿取，被告等與告訴人並係於右揭時地偶然相遇
    ，而彼等間亦僅係因債務糾葛而結怨，並非有何深仇大恨，是難認被告有告訴人
    於死犯意，檢察官起訴法條，稍有未洽，應予變更。被告與蘇定雄及另二名不詳
    姓名、年籍之成年男子間有犯意聯絡及行為分擔，均為共同正犯。原審就被告犯
    行據以論罪科刑，固非無見，惟查：（一）原審認告與蘇定雄等人共同基於恐嚇
    之犯意聯絡，稱要殺死告訴人乙○○○，而分持長刀一把，共同砍向告訴人之頭
    及臉部，因認被告就此另涉犯刑法第三百零五條之恐嚇罪。然訊據被告矢口否認
    有出言稱要殺死告訴人乙○○○之情事，而證人蘇定有亦否認當時有聽到「給他
    死」等語，且查告訴人誇大其詞指訴當時在場之人分扲長刀、掃刀及武士刀等凶
    器向其砍殺，已與事實不盡相符，則其片面指訴當時有人喊「殺死他」等語，是
    否與事實相符，即非無斟酌之餘地。則告訴人就此部分片面之指訴，既無何積極
    證足資佐證確與事實相符，自難僅依告訴人片面之指訴，即遽認被告等人於傷害
    告訴人之際，並出言稱要殺死告訴人。原審認被告就此部分另犯刑法第三百零五
    條之恐嚇罪，顯有未洽。惟此部分並未據公訴人提起公訴，本院自毋庸為何處理
    ，附此敘明。（二）至公訴意旨以被告丙○○與蘇定有基於犯意聯絡，於八十七
    年六月八日上午十時許，由蘇定雄將署名「空財」之內容「前晚只是稍加教訓，
    除非從此在週仔消失，不然下次讓我堵上（遇到之意），把你脫光服綁在成美橋
    頭示威：：」恐嚇信投入乙○○○之信箱，以加害身分體之事恐嚇乙○○○，使
    乙○○○心生畏懼，因認被告就此部皆涉有刑法第三百零五條之恐嚇罪嫌，原審
    經審理結果，亦認定被告就此部分係犯刑法第三百零五條之恐嚇罪。惟訊據被告
    矢口否認有此公訴人指訴之恐嚇犯行，辯稱：伊不識字，並未寫恐嚇信恐嚇乙○
    ○○云云。查訊據被告固供承伊綽號叫「空財」云云，惟綽號「空財」當非使被
    告一人，尚難因由告訴人所提出之所謂恐嚇信署名「空財上」，即推定係由被告
    所具名出具，且查被告若有恐嚇告訴人之犯意，其是否竟愚至留有向告訴人恐嚇
    之證據供告註人追訴，實非無斟酌之餘地。而告訴人於警訊時雖供稱八十七年六
    月八日十時許，伊在其台北市○○路三二一十二號五樓之頂樓往下看，正看到蘇
    定雄騎著不詳車號機車在伊樓下譬箱放置一封署名「空財」之恐嚇信函等，惟此
    為蘇定雄所否認，且當時告訴人若係站立於該五樓頂樓，其是否能清晰看清其樓
    下信箱之位置，非無可疑，此告訴人於偵查時亦供稱伊也不敢確認蘇定雄是否把
    信放在伊箱云云，況查告訴人又憑何認定被告就其所提出之所謂信函有犯意聯絡
    或行為分擔，尚難因該信函內容與被告傷害告訴人犯行之時間、動機相吻合，即
    推定被告係以該恐嚇信恐告訴人。是本件被告侑蘇定雄既矢口否認有以該恐嚇信
    恐嚇告訴人之犯行，而並無何具體證據足資佐證告訴人就此部分之指訴確與事實
    相符，自難僅依告訴人之指訴即遽認被告應負恐嚇罪責，被告所辯並無恐嚇犯行
    云云，應堪採信。被告此部分恐嚇犯行，尚屬不能證明。原審未詳加調查審酌，
    遽認被告應窅此部分之恐嚇罪責，尚有未洽。惟公訴人認此部分與被告上開有罪
    部分具有方法結果之牽連犯關係，為裁判上一罪，自不另為無罪之諭知，併此敘
    明。（三）原審認被告與告訴人間係因台北市內湖區里長選舉而結怨，暨認被告
    與蘇定有及另一不詳姓名、年籍之成年男子分持長刀一把，共同砍向告訴人之頭
    部及臉部，核與事實不符，亦有未洽。是被告上訴意旨否認有恐嚇犯行，非無理
    由，則原判決既有可議之處，自應由本院予以撤銷改判。爰審酌被告之素行（被
    告之前科情形，如事實欄所載，有台灣高等法院檢察署刑案紀錄簡覆表在卷可憑
    ，公訴意旨認被告應成立累犯，容有誤會，併此敘明），犯罪之動機、目的、手
    段、所致生之危害及犯罪後之態度等一切情狀，量處有期徒刑一年十月，至被告
    等分別持以行兇之上開凶器，經查均係就地拿取，並非被告或其他共犯所有，且
    非屬違禁物，復求扣案，爰不予宣告沒收，附此敘明。
據上論斷，應依刑事訴訟法第三百六十九條第一項前段、第三百六十四條、第二百九
十九條第一項前段、第三百條，刑法第二十八條、第二百七十七條第一項，罰金罰鍰
提高標準條例第一條前段，判決如主文。
本案經檢察官陳吉穗到庭執行職務。
中    華    民    國    八十九    年      三        月      三十        日
                        臺灣高等法院刑事第三庭
                            審判長法  官  張  連  財
                                  法  官  李  英  勇
                                  法  官  張  傳  栗
右正本證明與原本無異。
檢察官如不服本判決應於收受送達後十日內向本院提出上訴書狀，其未敘述上訴之理
由者並得於提起上訴後十日內向本院補提理由書（均須按他造當事人之人數附繕本）
。
                                  書記官  王  秀  雲
中    華    民    國    八十九    年      三        月      三十一      日
附錄：本案論罪科刑法條全文
刑法第二百七十七條第一項
傷害人之身體或健康者，處三年以下有期徒刑，拘役或一千元以下罰金。


司法院資訊處製作；財團法人民間司法改革基金會備份。
